---
title: "ДЗ_3_Читадзе"
output: html_document
date: "2024-03-26"
---

```{r setup, include=FALSE}
knitr::opts_chunk$set(echo = TRUE)
```

## Тема:

Расчет описательных статистик.

## Цель:

Научиться считать описательные статистики для количественной и категориальной переменных, строить доверительный интервал, а также графики плотности вероятности.

## Описание ДЗ

В RStudio создайте RMarkdown-файл и загрузите датасет pima. В первых двух заданиях вам необходимо посчитать описательные статистики. Для количественной переменной рассчитайте число наблюдений, среднее, стандартное отклонение, 1-й и 3-й квартили, минимум и максимум. Для категориальной переменной определите абсолютную и относительные частоты.

```{r}
library(tidyverse)
library(readxl)
```

```{r}
# Загружеам и читаем  датасет для работы
df <- read_excel(path = 'pima.xlsx')
head(df)
```
```{r}
# Выаолняем необходимы преобразования с данными 
df <- na.omit(df)
df <- df %>%
    mutate_at(vars(diabetes), as.factor)
```

## Задание 1
Рассчитайте описательные статистики для переменных glucose, pressure, mass.

```{r}
# Расчет основных статистик для каждой переменной:
glucose_stat <- summary(df$glucose)
pressure_stat <- summary(df$pressure)
mass_stat <- summary(df$mass)
```

```{r}
# Расчет стандартного отклонения для каждой переменной:
glucose_sd <- sd(df$glucose, na.rm = TRUE)
pressure_sd <- sd(df$pressure, na.rm = TRUE)
mass_sd <- sd(df$mass, na.rm = TRUE)
```

```{r}
glucose_stat
pressure_stat
mass_stat

glucose_sd
pressure_sd
mass_sd
```
## Задача 2
Рассчитайте описательную статистику для переменной diabetes. Создайте на основе переменной age новую переменную age_group, которая будет отражать следующие возрастные группы: 21–35, 36–49 и 50+. Посчитайте описательную статистику для новой переменной.

```{r}
# Абсолютные частоты 
absolute_freq <- table(df$diabetes)
print(absolute_freq)
```

```{r}
# Относительные частоты 
relative_freq <- prop.table(absolute_freq) * 100
print(relative_freq)
```

```{r}
# Создание переменной age_group
df<- df %>%
  mutate(age_group = ifelse(age <= 35, "21-35",
  ifelse(age <= 49, "36-49", "50+")))
df <- mutate(df, age_group = as.factor(age_group))
```

```{r}
# Создание таблицы абсолютных частот
age_abs <- table(df$age_group)
# Вычисление относительных частот в процентах
age_rel <- (age_abs / length(df$age_group)) * 100

age_abs
age_rel
```

## Задача 3
Определите 90% доверительный интервал для переменной pedigree.
```{r}
# Вычисление среднего значения переменной pedigree
mean_ped <- mean(df$pedigree)
# Вычисление стандартного отклонения переменной pedigree
sd_ped <- sd(df$pedigree)
# Вычисление стандартной ошибки среднего переменной pedigree
se_ped <- sd_ped / sqrt(length(df$pedigree))
```

```{r}
# Вычисляем доверительный интервал для среднего значения переменной pedigree 
alpha <- 0.1
df1 <- length(df$pedigree) - 1
t <- qt(alpha / 2, df1, lower.tail = F)

pedigree_inter <- c(mean_ped- t * se_ped,
                      mean_ped + t * se_ped)
pedigree_inter
```

## Задача 4
Постройте график плотности вероятности для переменной glucose и отметьте на нем среднее значение. Для той же переменной постройте гистограмму. Постройте два ящика с усами для значений pos и neg соответственно переменной diabetes.

```{r}
dens <- ggplot(data = df) +
  geom_density(aes(glucose)) +
  geom_vline(xintercept = mean(df$glucose), color = 'green') +
  labs(title = "График плотности вероятности glucose")
print(dens)
```
```{r}
hist_gluc <- hist(df$glucose,
  breaks = 60,
  main = "Распределение глюкозы",
  xlab = "glucose")

print(hist_gluc)
```

```{r}
box <- ggplot(data = df) +
  geom_boxplot(aes(diabetes, glucose, fill = diabetes)) +
  labs(title = "Распределение наличия диабета")
print(box)
```


## Задача 5
Постройте на одном графике две диаграммы рассеяния для наличия или отсутствия диабета. По оси X представьте значения обхвата трицепса, а по оси Y — массу тела. Выполните окрашивание, заливку и группирование по переменной diabetes.

```{r}
# Удаление строк, где обхват трицепса или масса тела равны нулю
df_clean <- subset(df, triceps != 0 & mass != 0)

# Создание графика с фасеткой
facet <- ggplot(data = df_clean,
                aes(x = triceps, y = mass, fill = factor(diabetes))) +
  geom_point(color = "black", shape = 21, size = 4) +
  scale_fill_manual(values = c("red", "green")) +
  facet_grid(. ~ diabetes) +
  labs(title = "Диаграмма рассеяния диабета",
       x = "Обхват трицепса", y = "Масса тела") +
  theme_light()

print(facet)
```




